臺灣新竹地方法院民事判決　　　　　　　100年度訴字第352號
　　原　　　告　台灣土地銀行股份有限公司
　　法定代理人　蘇樂明
　　訴訟代理人　田明德
　　被　　　告　莊貽婷即鄧金火.
　　　　　　　　莊軒宇即鄧金火.
上列當事人間返還消費借貸款事件，本院於民國100 年8 月24日
辯論終結，判決如下﹕
    主  文
被告應於繼承被繼承人鄧金火之遺產範圍內連帶給付原告新臺幣
捌拾柒萬肆仟玖佰伍拾陸元，及自民國九十九年十一月一日起至
清償日止，按年息百分之二點一九七計算之利息，暨自民國九十
九年十二月二日起至清償日止，逾期在六個月以內者，按上開利
率百分之十，逾期超過六個月以上者，就超過部分按上開利率百
分之二十計算之違約金。
被告應於繼承被繼承人鄧金火之遺產範圍內連帶給付原告新臺幣
伍萬肆仟捌佰捌拾貳元，及自民國一百年二月一日起至清償日止
，按年息百分之二點六七計算之利息，暨自民國一百年三月二日
起至清償日止，逾期在六個月以內者，按上開利率百分之十，逾
期超過六個月以上者，就超過部分按上開利率百分之二十計算之
違約金。
原告其餘之訴駁回。
訴訟費用由被告於繼承被繼承人鄧金火之遺產範圍內連帶負擔。
    事實及理由
壹、程序方面：
    本件原告原係向本院聲請核發支付命令，惟被告業於法定期
    間內提出異議，依據民事訴訟法第519條第1項規定，即應以
    原支付命令之聲請視為起訴。
貳、實體方面：
一、原告起訴主張：緣被告之被繼承人即債務人鄧金火於民國（
    下同）87年6 月1 日與原告簽立借據，向原告借款新臺幣（
    下同）170 萬元，借款期間自民國（下同）87年6 月1 日起
    至107 年6 月1 日止，共20年，分240 期，以每個月為1 期
    ，自第1 期至第60期，按月付息不還本，自第61期起按月平
    均攤還本息，利息按借款餘額計算。又其中借款金額160 萬
    元之利息由政府補貼，故現時利率為年息百分之2.197 ，另
    10萬元之利率則為年息百分之2.67；如遲延還本或付息時，
    本金自到期日起，利息自繳息日起，逾期6 個月以內者，按
    上開利率百分之10，超過6 個月者，按上開利率百分之20計
    算違約金。嗣債務人鄧金火於98年5 月18日死亡，而本件債
    務分別自99年11月1 日及100 年2 月1 日起未按期繳交，其
    中160 萬元借款部分，尚有874,956 元未付，10萬元部分則
    有54,882元未清償，被告為被繼承人鄧金火之繼承人，應就
    本件債務負連帶清償之責任。為此，爰依消費借貸及繼承之
    法律關係提起本件訴訟，並聲明：(1)被告應連帶給付原告87
    4,956 元，及自99年11月1 日日起至清償日止，按年息百分
    之2.197 計算之利息，暨自99年12月2 日起至清償日止，逾
    期在6 個月以內者，按上開利率百分之10，逾期超過6 個月
    以上者，就超過部分按上開利率百分之20計算之違約金。(2)
    被告應連帶給付原告54,882元及自100 年2 月1 日起至清償
    日止，按年息百分之2.67計算之利息，暨自100 年3 月2日
    起至清償日止，逾期在6 個月以內者，按上開利率百分之10
    ，逾期超過6 個月以上者，就超過部分按上開利率百分之20
    計算之違約金。
二、被告則以：自小即與母親同住，與被繼承人鄧金火有15年不
    曾聯絡，於知悉被繼承人鄧金火死亡時，已超過法定期限3
    個月，故而未辦理拋棄繼承，亦不清楚有本件債務等語。
三、本院之判斷：
    (一)原告主張之上開事實，業據其提出借據、授信申請書及約
      定書、郵件收件回執、分行催收記錄卡、繼承系統表、戶
      籍謄本、本院100 年5 月12日新院燉民慎100 年度慎字第
      10210 號函等件為證，被告對被繼承人鄧金火簽立借據乙
      節並不爭執，是本院依調查證據之結果，堪認原告主張為
      真。
    (二)按消費借貸者，謂當事人一方移轉金錢或其他代替物之所
      有權於他方，而約定他方以種類、品質、數量相同之物返
      還之契約，民法第474 條第1 項定有明文。次按繼承人自
      繼承開始時，除本法另有規定外，承受被繼承人財產上之
      一切權利、義務。但權利、義務專屬於被繼承人本身者，
      不在此限；又繼承人對於被繼承人之債務，以因繼承所得
      遺產為限，負清償責任；另繼承人對於被繼承人之債務，
      以因繼承所得遺產為限，負連帶責任，民法繼承編98年6
      月10日修正後第1148條、第1153條第1項亦有明文。復按
      繼承在民法繼承編98年5 月22日修正施行前開始，繼承人
      未逾修正施行前為限定繼承之法定期間且未為概括繼承之
      表示或拋棄繼承者，自修正施行之日起，適用修正後民法
      第1148條、第1153條至第1163條之規定，98年6 月10日修
      正公布之民法繼承編施行法第1 條之3 第1 項定有明文。
      經查，本件被繼承人即債務人鄧金火於98年5 月18日死亡
      ，有戶籍謄本可參，為民法繼承編98年5 月22日修正前去
      世，惟未逾得為限定繼承之3 個月之法定期間，且被告未
      為拋棄繼承或概括繼承之表示，依前說明，本件被告應適
      用98年6 月10日修正後民法繼承編第1148條第1 項及第11
      53條第1 項之規定，僅就繼承遺產為限對被繼承人鄧金火
      之債務負清償之責。從而，原告依消費借貸及繼承之法律
      關係，請求被告於繼承被繼承人鄧金火之遺產範圍為限，
      連帶給付如主文第一項、第二項所示之金額及利息，為有
      理由，應予准許，逾此範圍之請求，尚屬無據，應予駁回
      。
、本件判決之基礎已臻明確，被告其餘之抗辯，核與判決無影
    響，爰不一一論列，附此敘明。
肆、本件雖為原告一部勝訴，一部敗訴之判決，惟原告請求之事
    項除被告所負清償責任有所限制外，餘均全額准許，爰酌定
    本件訴訟費用由被告一造負擔，併此敘明。
伍、據上論結，本件原告之訴為一部有理由，一部無理由，依民
    事訴訟法第79條、第85條第2 項，判決如主文。
中    華    民    國   100    年    8     月    31    日
                  民事第二庭    法  官  盧玉潤
以上正本係照原本作成。
如對本判決上訴，須於判決送達後20日內向本院提出上訴狀。
中    華    民    國   100    年    8     月    31    日
                                書記官  謝國聖